【裁判字號】    99,台上,4678
【裁判日期】    990722
【裁判案由】    搶奪等罪
【裁判全文】
最高法院刑事判決            九十九年度台上字第四六七八號
上  訴  人  甲○○
上列上訴人因搶奪等罪案件，不服台灣高等法院高雄分院中華民
國九十九年五月十九日第二審判決（九十九年度上訴字第八三三
號，起訴案號：台灣高雄地方法院檢察署九十八年度偵字第四七
二八、一０九五五、一六五０一、一七０六二號），提起上訴，
本院判決如下：
    主  文
上訴駁回。
    理  由
一搶奪罪部分：
按刑事訴訟法第三百七十七條規定，上訴於第三審法院，非以判
決違背法令為理由，不得為之。是提起第三審上訴，應以原判決
違背法令為理由，係屬法定要件。如果上訴理由書狀並未依據卷
內訴訟資料，具體指摘原判決不適用何種法則或如何適用不當，
或所指摘原判決違法情事，顯與法律規定得為第三審上訴理由之
違法情形，不相適合時，均應認其上訴為違背法律上之程式，予
以駁回。上訴人甲○○提起上訴意旨略以：(一)刑事訴訟法第三百
六十一條第二項雖規定上訴書狀應敘述具體理由，然第二審並非
法律審，故提起第二審上訴，非以原判決違背法令為限。(二)本件
犯罪情狀在客觀上足以引起一般人之同情，請依刑法第五十九條
之規定減輕其刑等語。按刑事訴訟法第三百五十條第一項、第三
百六十一條第二項規定，不服地方法院之第一審判決而上訴者，
須提出上訴書狀，並應敘述具體理由，此為上訴必備之程式。違
者，第二審法院應依同法第三百六十七條前段之規定，以判決駁
回之。又現行刑事訴訟之第二審上訴採覆審制，除對法律適用違
誤之救濟，並兼及事實認定之糾錯。是提起第二審上訴，旨在請
求第二審法院撤銷、變更不當或違法之第一審判決，以實現個案
救濟。苟上訴書狀僅以抽象、空泛或籠統之詞，指摘第一審判決
之認定事實、適用法律或量刑有不當、違法等情形，或所執之事
由與卷內資料綜合研析後，客觀上顯不足辨明第一審判決有不當
或違法等瑕疵存在。縱經第二審法院審理，亦無從據以撤銷或變
更第一審判決以達第二審上訴之目的，即難謂已在上訴書狀敘述
具體理由而合於法律上之程式。本件第一審判決分別論處上訴人
刑法第三百二十五條第一項搶奪罪刑（十四罪，均累犯，其中原
判決附表編號3.4.13.部分適用自首規定減輕其刑）、同法第
三百二十五條第三項、第一項搶奪未遂（一罪，累犯，適用自首
規定減輕其刑）。上訴人不服第一審判決，於所提刑事上訴理由
狀略謂：(一)伊經警查獲後坦承不諱，且主動向警方自首犯行而表
示願接受裁判，足認犯罪後態度良好、良心未泯，且伊歷經數次
偵訊、審理均承認犯行，並表示悔悟及反省，足見伊非惡性重大
、執迷不悟之徒，伊因年輕識淺易遭損友煽動，方始犯下此錯，
請審酌從輕發落；(二)伊自收押於看守所中，每日反省自身錯誤，
已決定痛定思痛，改過自新。請從輕量刑，給予重新做人、造福
社會及孝順父母的機會，請酌量被告刑期云云（原審卷第五頁、
第六頁）。原判決就上訴人對第一審判決所為指摘如何未符合具
體理由之要件，應認其不合法律上之程式，判決駁回上訴人在第
二審之上訴，業於理由內逐一論述綦詳（原判決理由三四）。所
為論述及說明，核無適用法則不當之違法情形存在。上訴意旨就
原判決已詳為說明之事項，執其個人之見解，未依卷證資料恣意
指摘原判決違法，並請求依刑法第五十九條之規定減輕其刑，均
非合法之第三審上訴理由。衡以上述之說明，應認其關於搶奪部
分之上訴違背法律上之程式，予以駁回。
二竊盜及詐欺罪部分：
按上訴得對於判決之一部為之，未聲明為一部者，視為全部上訴
，刑事訴訟法第三百四十八條第一項定有明文。又同法第三百七
十六條所列各罪之案件，經第二審判決者，不得上訴於第三審法
院，為該法條所明定。本件上訴人於民國九十九年六月四日提起
上訴，並未聲明為一部上訴，應視為全部上訴。惟其中原判決附
表編號1.2.6.10.12.14.16.19.20.所犯刑法第三百二十條
第一項竊盜罪、同附表編號2.所犯刑法第三百三十九之二第一項
違法由自動付款設備取得他人之物罪，分屬刑事訴訟法第三百七
十六條第一款、第二款之案件。依前揭說明，既經第二審判決，
自不得上訴於第三審法院，上訴人猶提起此部分上訴，顯為法所
不許，應併予駁回。
據上論結，應依刑事訴訟法第三百九十五條前段，判決如主文。
中    華    民    國  九十九  年    七    月  二十二  日
                      最高法院刑事第十二庭
                          審判長法官  黃  一  鑫
                                法官  張  春  福
                                法官  林  勤  純
                                法官  李  錦  樑
                                法官  陳  國  文
本件正本證明與原本無異
                                      書  記  官
中    華    民    國  九十九  年    七    月   三十   日
                                                     m

司法院資訊處製作；財團法人民間司法改革基金會備份。
